臺灣新北地方法院刑事判決　　　　　110年度審交易字第667號
公　訴　人　臺灣新北地方檢察署檢察官
被　　　告　賴偉豪



選任辯護人　劉師婷律師
　　　　　　吳書緯律師
上列被告因過失傷害案件，經檢察官提起公訴（109 年度軍偵字
第133 號），被告於本院準備程序進行中，就被訴事實為有罪之
陳述，經本院告知簡式審判程序之旨，並聽取當事人之意見後，
裁定依簡式審判程序審理，判決如下：
    主  文                                              
賴偉豪因過失傷害人，處有期徒刑參月，如易科罰金，以新臺幣
壹仟元折算壹日。
    事  實
一、賴偉豪於民國109 年8 月29日16時25分許（起訴書誤載為「
    16時45分許」，應予更正），騎乘車號000-000 號普通重型
    機車，沿新北市三重區集賢路往環河北路2 段方向行駛，行
    經集賢路1 號設有行人穿越道之五華陸橋前時，本應注意車
    前狀況，並隨時採取必要之安全措施，而依當時天候晴、日
    間自然光線、柏油路面乾燥、無缺陷、無障礙物，視距良好
    等情形下，尚無不能注意之情事，竟疏未注意及此，即貿然
    直行，適有行人郭○頡（96年12月生，真實姓名年籍詳卷）
    從集賢路1 號前未走行人穿越道違規穿越集賢路，賴偉豪見
    狀閃避不及，其騎乘之上開機車遂撞及郭○頡，郭○頡因此
    受有雙手多處擦挫傷、頭部外傷併腦出血（創傷性腦出血）
    、疑似坐骨骨折等傷害。賴偉豪於肇事後，在犯罪未被有偵
    查權之機關或公務員發覺前，主動向據報前往現場處理之警
    員表明係肇事者，自首接受裁判。
二、案經郭○頡之父郭弘仁訴由新北市政府警察局三重分局報告
    臺灣新北地方檢察署檢察官偵查起訴。
    理  由                                              
一、按除被告所犯為死刑、無期徒刑、最輕本刑為3 年以上有期
    徒刑之罪或高等法院管轄第一審案件者外，於第一次審判期
    日前之準備程序進行中，被告先就被訴事實為有罪之陳述時
    ，審判長得告知被告簡式審判程序之旨，並聽取當事人、代
    理人、辯護人及輔佐人之意見後，裁定進行簡式審判程序，
    刑事訴訟法第273 條之1 第1 項定有明文。經核本件被告所
    犯係死刑、無期徒刑、最輕本刑為3 年以上有期徒刑以外之
    罪，其於準備程序中就被訴之事實為有罪陳述，經法官告知
    簡式審判程序之旨，並聽取公訴人、被告及辯護人之意見後
    ，本院爰依首揭規定，裁定改依簡式審判程序進行審理，合
    先敘明。
二、認定犯罪事實所憑之證據及理由：
  ㈠上揭犯罪事實，業據被告賴偉豪於本院審理時坦承不諱，核
    與證人即告訴人郭弘仁於警詢及偵查中證述之情節大致相符
    ，復有郭○頡之新光吳火獅紀念醫院乙種診斷證明書、道路
    交通事故現場圖各2 份、道路交通事故調查報告表㈠、㈡各
    1 份、案發現場暨監視器錄影畫面翻拍照片共46張、道路交
    通事故肇事人自首情形記錄表、車輛詳細資料報表、新北市
    政府車輛行車事故鑑定會110 年3 月17日新北車鑑字第0000
    000 號鑑定意見書各1 份、監視器錄影檔光碟1 片（見偵卷
    第25頁、第27頁、第35頁、第37頁、第41頁、第43頁、第51
    頁至第91頁、第99頁至第105 頁、第109 頁、第113 頁、第
    222 頁至第224 頁及證物袋）附卷可稽，足認被告自白與事
    實相符，堪予採信。
  ㈡按汽車（包括機車）行駛時，駕駛人應注意車前狀況，並隨
    時採取必要之安全措施，道路交通安全規則第2 條第1 項第
    1 款、第94條第3 項訂有明文。本件被告既考領有普通重型
    機車駕駛執照（見本院卷第23頁公路監理電子閘門證號查詢
    機車駕駛人資料），前開交通規則自為其所應注意。而本件
    車禍發生當時天候晴、日間自然光線、柏油路面乾燥、無缺
    陷、無障礙物，視距良好等情形，有上開道路交通事故調查
    報告㈠在卷可稽，並無不能注意之情事，惟被告竟疏未注意
    車前狀況，致與未行走行人穿越道違規穿越該處道路之被害
    人發生碰撞，被告之行為自有過失，且被告之過失行為與被
    害人之傷害結果間顯有相當因果關係甚明。此外，本件經送
    新北市政府車輛行車事故鑑定會為鑑定，亦認被告駕駛普通
    重型機車，未注意車前狀況為肇事主因，核與本院採同一見
    解，有上開鑑定意見書可參（見偵卷第222 頁至第224 頁）
    。至被害人雖亦同有未依規定穿越道路（100 公尺內設有行
    人穿越道時應走行人穿越道）之過失，且為肇事次因（見上
    開鑑定意見書），然被害人之與有過失，僅為民事損害賠償
    事件中，得酌予減輕被告賠償責任之問題，尚不能因此解免
    被告之過失刑事責任。
  ㈢綜上，本件事證已臻明確，被告過失傷害之犯行洵堪認定，
    應予依法論科。
三、論罪科刑：
  ㈠核被告所為，係犯刑法第284 條前段之過失傷害罪。
  ㈡本件車禍事故發生後，乃經報案人或勤指中心轉來資料未報
    明肇事人姓名，處理人員前往現場處理時，被告在場並當場
    承認為肇事人，有上開自首情形記錄表在卷可稽（見偵卷第
    109 頁），堪認被告符合自首之要件，爰依刑法第62條前段
    規定，減輕其刑。
  ㈢爰審酌被告騎車參與道路交通，本應小心謹慎以維自身及他
    人之安全，惟竟疏未注意而肇事，造成被害人身體及精神上
    之痛苦，所為應予非難，另考量被告過失程度，及其亦因本
    件車禍受有右鎖骨骨折、右胸挫傷、右下腹及四肢多處擦挫
    傷等傷害（見偵卷第23頁新光吳火獅紀念醫院乙種診斷證明
    書，被害人所涉過失傷害部分業經本院少年法庭裁定不付審
    理應予告誡確定），兼衡被害人所受傷勢非輕、被告犯後於
    本院審理時坦承犯行惟未能與告訴人達成和解之態度，及高
    職畢業之智識程度，職業為現役軍人，自陳經濟狀況不佳、
    未婚、須扶養祖母及父親之生活狀況（見被告個人戶籍資料
    、偵卷第7 頁之被告調查筆錄受詢問人欄、本院卷第122 頁
    ）等一切情狀，量處如主文所示之刑，並諭知易科罰金之折
    算標準。
據上論斷，應依刑事訴訟法第273 條之1 第1 項、第299 條第1
項前段，判決如主文。
本案經檢察官陳建良提起公訴，檢察官徐綱廷、林亭妤到庭執行
職務。
中    華    民    國   110    年    11    月    26    日
                刑事第二十三庭    法  官  藍海凝
上列正本證明與原本無異。
如不服本判決，應於判決送達後20日內敘明上訴理由，向本院提
出上訴狀 (應附繕本) ，上訴於臺灣高等法院。其未敘述上訴理
由者，應於上訴期間屆滿後20日內向本院補提理由書「切勿逕送
上級法院」。
                                  書記官  羅婉嘉
中    華    民    國   110    年    11    月    30    日
附錄本案論罪科刑法條全文：
中華民國刑法第284 條
（過失傷害罪）
因過失傷害人者，處1 年以下有期徒刑、拘役或10萬元以下罰金
；致重傷者，處3 年以下有期徒刑、拘役或30萬元以下罰金。